臺灣臺南地方法院民事判決　　　　　　　 94年度婚字第281號
原　　　告　甲○○
被　　　告　乙○○
上列當事人間請求離婚事件，經本院於民國九十四年五月九日言
詞辯論終結，判決如下：
    主    文
准原告與被告離婚。
訴訟費用由被告負擔。
    事實及理由
一、原告主張：
  （一）兩造於民國六十七年十月二十三日結婚，並育有長女黃
        介菁（六十八年五月二十七日生）、次女黃文綺（六十
        九年五月二十二日生）、三女黃淑讌（七十三年一月三
        十日生）。婚後兩造原本與女兒同住在台南市○○區○
        ○街四段一六○巷五弄一五○號，嗣於八十二年間舉家
        遷至台南市○○路○段十二巷五九號居住。
  （二）兩造婚後感情初尚融洽，嗣被告沈迷於簽賭六合彩，積
        欠大筆賭債，無力負擔家計，且經常借酒裝瘋，於酒後
        毆打原告，後來甚至性無能，無法與原告行房，原告為
        顧及被告之自尊心，並未對外張揚．仍勤於掙錢養家，
        照顧家庭及子女，被告不但不珍惜，反而於八十八年七
        月間某日飲酒毆打原告後離家出走，搬至台南市○○區
        ○○街四段一六○巷五弄一五○號居住，迄今僅久久返
        家一趟又隨即離開，此外對於原告母女不聞不問，多年
        來棄原告母女於不顧，原告因長期承受生活上之重大壓
        力，而罹患莫名之疾病，身心痛苦不已。詎於九十三年
        間，原告接獲某女子之電話，該女子辱罵原告，並表示
        其已與被告在一起十餘年，要求原告速與被告離婚，原
        告聞言再也無法忍受與被告維持婚姻關係，乃打電話通
        知被告共同辦理離婚手續，被告卻拒絕之，原告無奈下
        只得提起本訴。綜上所述，兩造間顯有難以維持婚姻之
        重大事由存在，原告為此爰依民法第一千零五十二條第
        二項之規定，訴請判准兩造離婚。
  （三）對於被告答辯之陳述：
        原告曾因遭被告毆打而離家外出避風頭，被告即誤會原
        告有外遇，實則原告並無外遇之情。
  （四）並聲明：如主文所示。
二、被告則以：被告婚後並未經常飲酒，亦無原告所言性無能情
    事，多年前原告為了別的男人而離家出走，兩造曾因此發生
    爭吵互毆，被告亦有遭原告打傷，此外被告並無對原告施暴
    。又被告並未於八十八年七月間離家出走，實係因兩造搬至
    台南市○○路○段十二巷五九號居住後，原告拒絕與被告同
    房睡覺，被告因而有時前往老家即台南市○○區○○街四段
    一六○巷五弄一五○號居住，之後因原告對待被告越來越冷
    淡，被告才會愈來愈少回台南市○○路○段十二巷五九號與
    原告同居。再於九十三年間，被告之某位女性友人表示認識
    被告已久卻未曾見過原告，因而打電話給原告開開玩笑，該
    友人所言實不得當真。兩造之婚姻尚未達不可挽回之地步，
    故被告不同意離婚等語，資為抗辯。並聲明：原告之訴駁回
    。
三、兩造不爭執之事實：
    兩造於六十七年十月二十三日結婚，並育有長女黃介菁（六
    十八年五月二十七日生）、次女黃文綺（六十九年五月二十
    二日生）、三女黃淑讌（七十三年一月三十日生）。婚後兩
    造原本與女兒同住在台南市○○區○○街四段一六○巷五弄
    一五○號，嗣於八十餘年間舉家遷至台南市○○路○段十二
    巷五九號居住，兩造之婚姻關係現仍存續中，此並有戶籍謄
    本二件附卷可稽。
四、得心證之理由：
  （一）按有民法第一千零五十二條第一項所列十款以外之重大
        事由，難以維持婚姻者，夫妻之一方得請求法院判決離
        婚，同法第一千零五十二條第二項著有明文。而是否有
        難以維持婚姻之重大事由，應斟酌破壞夫妻共同生活之
        具體情事，是否客觀上達於動搖夫妻之共同生活，致婚
        姻已生破綻而無回復之希望，且客觀上任何人倘處於同
        一境況，均將喪失維持婚姻意欲之程度判斷之，即應從
        婚姻之目的加以觀察，且婚姻係以終生共同生活為目的
        之一男一女之合法結合關係，故夫妻為謀共同生活體之
        幸福營運，即須夫妻互信、互諒，尤其夫妻以誠相待，
        俾建立永久持續性之包括精神、肉體、經濟等多層面之
        生活關係，是對家庭生活之美滿幸福，有妨礙之情形，
        即得認其與此之所謂難以維持婚姻之重大事由相當，即
        應允許其離婚以消滅婚姻關係。又婚姻生活之維持，端
        賴夫妻雙方互愛、互信、互諒，始期有成，若夫妻已別
        居多年，相互信賴基礎動搖，即應認其婚姻已生破綻，
        屬難以維持婚姻之重大事由。
  （二）查原告主張被告婚後甚少負擔家庭生活費用，家計主要
        仰賴原告負擔，且被告染有酗酒之惡習，經常毆打原告
        ，自八十八年七月以後，被告即離開兩造位在台南市○
        ○路之住處，而居住在台南市○○區○○街四段一六○
        巷五弄一五○號，迄今僅久久返家一趟又隨即離開，多
        年來棄原告母女於不顧之事實，雖為被告所否認，惟業
        據原告提出八十八年七月台南市警察局第三分局處理家
        庭暴力案件調查紀錄表及現場報告表各一件為證，又證
        人即兩造所生之次女黃文綺證稱：「兩造感情不好，以
        前我們同住長和街時，父親很少回家，就算回到家，晚
        上也都會出門，很晚才回家。我們是在八十幾年時搬到
        公學路的，剛開始，父親有每天回來，但都只是回家睡
        覺，他睡醒就出門，之後又回復跟以前一樣的狀況。父
        親會酗酒，兩造會因為父親酗酒及晚歸的事情而發生爭
        吵，我認為父親對家裡沒有什麼責任感，父親也會打母
        親，我看過很多次。父親毆打母親的詳情我不記得了，
        但都是發生在兩造爭吵之後，父親之後陸陸續續就愈來
        愈少回家住，他大部分的時間都住在老家。據我所知，
        父親也是愈來愈少負擔家計，都是靠母親在負擔，我們
        孩子的扶養費主要是母親在支付，若我們向父親要錢，
        父親才會一些。」等語（詳見九十四年五月九日言詞辯
        論筆錄），經核證人黃文綺之證述與原告之前開主張相
        符，且證人黃文綺為兩造之親生女，其證述應屬客觀可
        信，而被告就其抗辯並無法舉證以實其說，其空言否認
        自非可採，是原告之前開主張堪信為真實。
  （三）綜上所述，被告婚後欠缺家庭責任感，將家當成旅館，
        時而晚歸或不回家，且甚少負擔家庭生活費用，又染有
        酗酒之惡習，屢次毆打原告，近幾年來，更與原告處於
        分居之狀態，甚少與原告往來及互動，由被告之前開作
        為觀之，客觀上堪認不論何人處於原告之境地，均將喪
        失與被告維持婚姻之意願，兩造間維持婚姻生活之互愛
        、互信、互諒基礎已經動搖，難期兩造共同追求幸福美
        滿之婚姻生活，堪認兩造有難以維持婚姻之重大事由存
        在，且該重大事由係可歸責於被告，是原告以兩造有民
        法第一千零五十二條第一項以外之重大事由，難以維持
        婚姻，而請求判決離婚，於法有據，應予准許。
五、本件事證已臻明確，兩造其餘攻擊防禦方法及舉證，於判決
    結果不生影響，爰不予一一論列，併予敘明。
六、據上論結，本件原告之訴為有理由，依民事訴訟法第七十八
    條，判決如主文。
中　　華　　民　　國　　94　　年　　5 　　月　　23　　日
                  家事法庭 　 法　官　 葉惠玲
以上正本係照原本作成
如對本判決上訴，須於判決送達後20日內向本院提出上訴狀
中　　華　　民　　國　　94　　年　　5 　　月　　23　　日
                              書記官　林靜慧
